【裁判字號】    90,再易,2
【裁判日期】    920227
【裁判案由】    聲請再審
【裁判全文】
臺灣新竹地方法院民事判決  九十年度再易字第二號
    再審原告  丁○○
              壬○○
              庚○○
              辛○○
              癸○○
              子○○
              己○○
              戊○○
    再審被告  甲○○
              丙○○
              乙○○
右當事人間請求確定界址事件，再審原告對於中華民國八十九年十一月十五日本院八
十五年度再簡上字第一號確定判決提起再審之訴，本院判決如左：
    主      文
再審之訴駁回。
再審訴訟費用由再審原告負擔。
    事      實
甲、再審原告方面：
壹、聲明：求為判決：
一、本院八十五年度再簡上字第一號、八十二年度竹簡字第三五五號、八十三年度簡
    上字第六九號（除主文第一項外）之確定判決均應予廢棄。
二、確定再審原告共有坐落新竹市○○○段一八五之七地號土地（重測後為新竹市○
    ○段一四０地號）與再審被告共有坐落同段一七二地號土地（重測後為虎林段一
    三六地號），其界址為如附圖即重測前地籍圖謄本所標示兩地號間之實線。
貳、陳述：
一、按對於簡易程序之第二審確定終局裁判，如就足以影響於裁判之重要證物，漏未
    斟酌者，亦得提起再審之訴或聲請再審，民事訴訟法第四百三十六條之七定有明
    文；而所謂重要證物漏未斟酌，係指前程序第二審言詞辯論終結前，已經存在並
    已為聲明之證據，第二審法院並未認為不必要，竟忽略而未予調查，或雖調查而
    未就其調查之結果說明其取捨之理由而言；而再審程序之判決確定後，若有再審
    理由者，亦得對於再審程序之確定判決，提起再審之訴，合先敘明。
二、本件之程序部分：
    再審原告前曾就本院八十二年度竹簡字第三五五號、八十三年度簡上字第六九號
    （除主文第一項外）之確定判決提起再審之訴，惟經本院以八十五年度再簡上字
    第一號判決（下稱原再審判決）駁回確定；再審原告係於八十九年十二月十三日
    （誤載為八十八年十二月十三日）收受原再審判決，故自收受原再審判決時方知
    悉有再審事由，從而本件再審之訴係於三十日之不變期間內提起，自屬合法。
三、本件之實體部分：
    原再審判決判決駁回原再審之訴之理由，係略謂證人之證言並非民事訴訟法第四
    百三十六條之七所定之證物，而再審原告之其他主張，均經原審加以斟酌，故並
    無再審原告所指就足以影響於裁判之重要證物，漏未斟酌之情事。然原再審判決
    仍存有就足影響於裁判之重要證物，漏未斟酌之再審事由，且上開論斷亦有違法
    ，分述如下：
（一）土地標示變更結果通知書等證據部分：
  １、查再審原告等共有之前開一八五之七地號土地，經依原舊地籍圖線即原再審程
      序之再審聲明第二項所列界址重測後，僅多出八五˙七平方公尺，此因再審原
      告除前開一八五之七地號土地外，尚有該土地右側於六十一年間自一八五之七
      地號分割轉載之同段一八五之八、一八五之九兩筆土地，該三筆土地係一併重
      測，而重測後該一八五之八、一八五之九地號土地面積共減少八三˙四五平方
      公尺，亦即一八五之七號土地面積之增加，應係前開一八五之八、一八五之九
      地號土地重測後面積減少之故；此點再審原告已於歷次上訴理由狀中加以說明
      ，並提出一八五之八、一八五之九地號土地之地籍圖謄本及新竹市政府地籍圖
      重測土地標示變更結果通知書（編號二四二）等證據，足見再審原告前開一八
      五之七地號土地面積之增加，絕非本院八十二年度竹簡字第三五五號、八十三
      年度簡上字第六九號判決所認係界址南移之結果。而本院八十三年度簡上字第
      六九號第二審判決就此部分亦已於理由欄第三點中論述：「˙˙˙˙又上訴人
      （即再審原告）所有之第一八五之七地號土地面積則由重測前之二三八五平方
      公尺增為二四九五點五平方公尺，增加一一０點五平方公尺。由此顯見重測後
      系爭土地界址，顯有向南偏移之情形；若以被上訴人（即再審被告）所指界址
      觀之˙˙˙˙則上訴人所有第一八五之七地號土地面積˙˙˙˙較之重測前之
      二三八五平方公尺只增加二八點二二平方公尺，且其南側被上訴人所有之第一
      七二之二地號土地界址，亦將隨之往北側移，較符合土地使用現況。此有新竹
      市地政事務所土地複丈成果圖在卷可參」等語，原再審判決即以此認定本院八
      十三年度簡上字第六九號民事判決已詳述其審酌再審原告所有系爭土地面積增
      加之理由，然查該判決係片面以指界有誤之新竹市地政事務所測繪之土地複丈
      成果圖為其判決基礎，且亦未審酌上述之土地標示變更通知書等證據，以致對
      土地面積增加之原因有所誤認，顯就足以影響於裁判之重要證物，漏未斟酌，
      原再審判決就上開足影響於裁判之重要證物及本院八十三年度簡上字第六九號
      判決漏未審酌之情事亦仍未予審酌，自已構成再審事由。
  ２、原再審判決雖又謂第二審判決已於判決理由欄第六點表明「至於兩造所提其他
      攻擊、防禦方法及聲請調查之證據，因與本件基礎事實之認定無涉，自毋庸加
      以審酌，併此敘明」等語，顯然本院八十三年度簡上字第六九號民事判決已就
      新竹市政府地籍圖重測土地標示變更結果通知書加以斟酌，且認定該證據與基
      礎事實無涉，故該確定判決並無再審原告所指就足影響裁判之重要證物漏未斟
      酌之情事等語；惟查上開詞句本係判決書一般之制式用語，故仍須詳究該確定
      判決究竟有無詳酌證據；且如該確定判決已詳予調查，亦應就調查之結果說明
      其取捨之理由，否則即構成再審事由。而查上開證物與本件基礎事實重要爭點
      即再審原告所有系爭土地面積增加之原因，有重要關聯，該確定判決率謂其與
      基礎事實無涉，顯屬無理，而其未具體說明不採之理由，亦有嚴重疏漏；原再
      審判決未詳加探求，即遽謂第二審已斟酌上開證物，自亦有就足影響於裁判之
      重要證物漏未審酌之情事。
（二）未登道路之爭點部分：
  １、查本院八十三年度簡上字第六九號民事判決係謂以再審原告等所指之重測界址
      觀之，則位於同段一七二之二地號南側之未登道路土地，其兩側寬度，由原來
      之四點五公尺縮為二點零公尺（該判決附圖（一）複丈成果圖Ｌ、Ｍ點間距離
      ），及三點九公尺縮為一點三公尺（該判決附圖（一）複丈成果圖Ｎ、Ｏ點間
      距離），參照重測前之寬度，顯有縮小，故界址有向南偏移之情形等語。惟查
      所謂未登道路，就第二審判決附圖（二）（係重測前謄本）言，係指一七二之
      二地號與一七二之三地號土地間之空白部分；若就原判決附圖（一）而言，係
      指Ｌ、Ｑ實線以南至Ｍ、Ｏ實線即富山重劃區北界之部分。今將該確定判決附
      圖（一）、（二）及再審原告於八十三年五月間所提上訴理由狀附圖（四）參
      照觀之，將發現附圖（一）Ｎ－Ｏ線以東之道路兩側寬度，與附圖（二）重測
      前未登道路兩側之寬度相吻合；然重測後於附圖（一）所顯示之未登道路Ｍ－
      Ｏ線部分，則產生由南往北曲突之情形，如一七二之二地號土地有界址南移之
      情事，則所謂未登道路減少部分之曲突，應是由北往南；凡此益證未登道路面
      積之減少，乃該道路南側部分面積減少所致。以上諸情，再審原告於前開八十
      三年五月間提出之上訴理由狀中亦有敘明，而該確定判決理由欄第三項雖謂「
      惟查˙˙˙˙本件經本院囑託新竹市地政事務所就兩造所指界址為現場測量，
      作成土地複丈成果圖，茲依該複丈成果圖所示審核結果而論，若以上訴人（即
      再審原告）所指之重測後之界址觀之，˙˙˙˙則位於第一七二之二地號南側
      之未登記道路土地，其兩側寬度，由原來之四點五公尺縮為二點零公尺˙˙˙
      ˙及三點九公尺縮為一點三公尺˙˙˙˙參照附圖二之重測前之寬度，顯有縮
      小˙˙˙˙」等語，並認「若以上訴人所主張之界址位置，則一七二之二土地
      部分在現有道路之上，此並有台灣省土地測量局鑑定圖可稽，顯非合理」、「
      ˙˙˙˙是本件兩造間之界址，原審為避免重測後土地位置變動過大而生糾紛
      ，本院再衡諸道路寬度縮減損及公益，仍應以附圖（一）Ａ、Ｂ、Ｃ、Ｄ、Ｅ
      、Ｆ點所示之虛線連線為被上訴人˙˙˙˙與上訴人˙˙˙˙土地之界址」等
      語；且原再審判決亦以此認第二審判決已將判斷兩造界址所在之理由及證據取
      捨之依據加以說明，惟查上開附圖等重要證物已明示，未登道路面積減少係因
      部分被劃入富山重劃區○○○○○道路面積及寬度縮減之根本原因，而攸關界
      址並未變動之事實，本院八十三年度簡上字第六九號民事判決未就其捨棄上開
      證物而不採之理由詳為說明，足見其就此等重要證物漏未斟酌，而原再審判決
      未究明上開情事，自亦已構成再審事由。
  ３、依再審被告提出之富山重劃區重劃前藍圖及一八五之八、一八五之九地號土地
      之地籍圖謄本所示之目前二八五之一地號土地，原係富山社區規劃時，重測前
      之一七二之三地號分割轉載為一七二之一二地號土地，而原一七二之一二地號
      土地即現二八五之一地號土地之地界，係與重劃前之未登道路地界平齊，惟重
      劃後富山重劃區之地界明顯北移，方產生前述未登道路Ｍ－Ｏ線部分係由南往
      北曲突之情形，致使重測後富山重劃區北移之地界，與原一七二之一二地號土
      地即現二八五之一地號土地之地界無法平齊，此方為未登道路土地面積縮小之
      真正原因，而無第二審判決理由所稱道路面縮減損及公益之問題。而上開藍圖
      及地籍圖謄本兩項重要之證物，第二審判決及原再審判決皆有漏未審酌之情事
      。
（三）省地政處土地測量局鑑定圖部分：
      再審原告於原再審程序中，已具狀陳稱曾聲請本院囑託前台灣省地政處土地測
      量局派員以精密儀器鑑界，而本院亦已囑託該局派員進行鑑定，並繪有成果圖
      ，然本院八十三年度簡上字第六九號民事判決竟未採再審原告所提供之台灣省
      地政處土地測量局所重測之成果圖，而採有誤之新竹市地政事務所所為之複丈
      成果圖，且未於判決理由欄內說明未採台灣省地政處土地測量局所鑑定之成果
      圖理由等語。且重測前原在未登道路土地上之Ｑ８圖根導線點，重測後被劃入
      富山重劃區道路範圍內，此不但觀諸該確定判決所附之前台灣省地政處土地測
      量局之鑑定圖自明，亦有卷附內政部土地測量局八十九年四月十一日公函可稽
      ，足見再審原告所稱未登道路土地面積減少，係因未登道路南側有部分被劃入
      富山重劃區等語，亦為有據。是本院八十三年度簡上字第六九號民事判決及原
      再審判決即有漏未斟酌上開台灣省地政處土地測量局鑑定圖等重要證物之情形
      ，均已構成再審事由。
（四）證人李煌泰部分：
  １、證人李煌泰之證言，縱非民事訴訟法第四百三十六條之七所定之證物，然其與
      原第一、二審判決據以為判決基礎之新竹市地政事務所土地複丈成果圖是否正
      確息息相關，蓋本件再審原告於新竹市地政事務所依本院囑託為複丈時，係依
      照台灣省地政處土地測量局重測時之基點，亦即原舊地籍圖之基點協助指界，
      而實施重測時再審原告等所指之基點中，有兩點係深入再審被告圍牆內致無法
      釘樁，嗣再審原告於複丈當日向該所測量員李煌泰表示上開基點時，李煌泰因
      誤認，致有上開複丈成果圖之ＨＪ兩點。以上諸情，原告已於八十三年五月間
      提出之上訴理由狀中詳予敘明，並請求傳訊李煌泰出庭作證。而自該上訴理由
      狀所附地籍調查界址標示補正處理記載表以觀，再審原告於重測時確係參照舊
      地籍圖協助指界，該表亦載明Ｃ點位於圍牆屋內，Ｅ點位於圍牆內，益證再審
      原告所言非虛。而李煌泰於測量時竟未予詳查，將上開記載表所示之Ｃ點誤記
      為複丈成果圖之Ｈ點；Ｅ點則誤記為Ｊ點，影響複丈成果圖之正確性至鉅。
  ２、證人李煌泰於本院原再審程序八十九年三月十六日準備程序期日，證稱「（原
      訴訟代理人問：請問只有講兩點，沒有方向，證人如何決定方向？）依我自己
      測的結果決定屋內的點，依我經驗不是很長距離，誤差很小」，足見於再審原
      告請其依前台灣省政府地政處測量局所據之原舊地籍圖基點為測量後，李煌泰
      竟未依舊地籍圖，辨明界址點之方向及距離而為測量，反僅憑所謂之經驗測量
      之，並飾稱誤差很小等語，殊不知土地之測量失之毫釐，差之千里，正因李煌
      泰之草率與誤認，方無端冒出所謂之Ｈ、Ｊ兩點，再觀諸再審原告與其對質時
      稱：「我是指以省政府協助指界依原舊地籍圖指界，我這樣告訴測量員」，李
      煌泰亦承認「是指那兩點入內幾米，我也是照這樣測」，則再審原告指界部分
      既係依舊地籍圖測繪，何以複丈成果圖中再審原告所指之點竟與舊地籍圖之界
      址點不符？此外，於本院八十九年九月五日庭訊時，李煌泰又證稱「就兩造的
      指界現場沒有紀錄也沒有界樁」，當再審原告訴訟代理人詢問：「沒有紀錄如
      何做出複丈成果圖？」，李煌泰仍語焉不詳，甚至對再審原告訴訟代理人進一
      步詢問「原告沒有跟證人講Ｈ、Ｊ兩點之方向跟角度，證人如何測繪出來？」
      ，李煌泰係證稱「我沒有辦法回答」，凡此益證李煌泰所測繪之複丈成果圖確
      屬有誤，故其於證述過程中亦坦承曾與原告私下討論界址有誤之事，凡此益證
      李煌泰之測量結果確有誤，是本件原第一、二審判決所據之複丈成果圖即不足
      採。綜上所述，再審原告提再審之訴即屬有理由。
參、證據：提出本院八十五年度再簡上字第一號、八十二年度竹簡字第三五五號、八
    十三年度簡上字第六九號判決影本各一份、土地登記簿影本九份、地籍圖謄本一
    份、土地標示變更結果通知書影本一份、新竹市地政事務所複丈成果圖影本一份
    、重測前地籍圖影本一份、內政部土地測量局公函影本一份等為證。
乙、再審被告方面：本件係未經言詞辯論而為判決，未通知再審被告，故無再審被告
    之聲明及陳述。
    理      由
甲、程序方面：
    按不得上訴之判決，於宣示時確定；再審之訴，應於三十日之不變期間內提起；
    前項期間，自判決確定時起算，但再審理由知悉在後者，自知悉時起算，民事訴
    訟法第三百九十八條第二項、第五百條第一項、第二項定有明文；又對於確定之
    再審判決，如有再審理由者，亦得對於再審程序之確定判決，提起再審之訴。查
    原再審判決係屬不得上訴之事件，亦即一經判決即確定，而再審原告係於八十九
    年十二月十三日始收受原再審判決，有送達證書附於本院八十五年度再簡上字第
    一號事件卷可考，從而再審原告於九十年一月十一日就本院八十五年度再簡上字
    第一號之確定判決提起再審之訴，尚未逾三十日之不變期間，從而再審原告提起
    本件再審之訴，自屬合法，合先敘明。
乙、實體方面：
一、按再審之訴於程序上合法者，法院應進而審究其是否具有再審理由，如再審原告
    所主張之再審事由，與民事訴訟法有關再審之規定相符，經法院調查結果，認為
    確有此事由，始得謂有再審理由；而依前述，經調查結果，如認有再審理由者，
    始得回復原來之訴訟程序，就原確定判決是否正當即訴訟標的有無理由為裁判。
    又按再審之訴，必須主張原確定判決有民事訴訟法第四百九十六條或第四百九十
    七條之再審事由，如其主張之理由顯與前揭條文規定之情形不符，其再審之訴即
    屬顯無理由，法院得不經言詞辯論，以判決駁回之，民事訴訟法第五百零二條第
    二項亦定有明文。
二、查本件再審原告係就本院八十五年度再簡上字第一號確定之再審判決提起再審之
    訴，惟查原再審判決法院經調查結果，認為並無再審原告於該事件主張之再審事
    由，以致未回復原來之訴訟程序，亦即並未就本院八十三年度簡上字第六十九號
    之原確定判決是否正當及該事件之訴訟標的有無理由為審究等情，此觀本院八十
    五年度再簡上字第一號判決有謂「綜上所述，本件並無民事訴訟法第四百三十六
    條之七『就本案足生影響裁判之重要證物漏未斟酌』之情事，故再審原告提起本
    件再審為無理由。又本件既無再審事由，本院自無庸進一步就原確定判決是否正
    當加以審究，是本院雖曾依再審原告之聲請傳訊證人李煌泰到庭˙˙˙˙亦因本
    院無法就原確定判決之當否審究之故而不予斟酌」等語即明。是原再審判決既然
    認為再審原告於該事件提起之再審之訴所主張與民事訴訟法第四百三十六條之七
    規定「就本案足生影響裁判之重要證物漏未斟酌」之再審規定不符，亦即認再審
    原告於該事件並無再審理由，根本未就兩造間確定界址事件之實體攻擊防禦方法
    所提出之證據為審酌，從而再審原告主張原再審判決有就足生影響裁判之重要證
    物漏未斟酌之再審事由云云，即有誤會，而不足採。
三、次按對於簡易訴訟程序之第二審確定終局裁判，如就足影響於裁判之重要證物，
    漏未斟酌者，亦得提起再審之訴或聲請再審，民事訴訟法第四百三十六條之七固
    定有明文；惟依該條規定提起再審之訴者，係指足以影響判決基礎之重要證物漏
    未斟酌之情形，倘非重要證物，即使漏未斟酌，其再審之訴亦無理由。又所謂「
    重要證物漏未斟酌」，係指在前訴訟程序中已經存在並已為證據聲明之證據，而
    原確定法院並未認為不必要卻仍忽略證據聲明未為調查，或已為調查而未就其調
    查之結果予以判斷者而言；若已在前判決理由中說明無調查之必要，或縱經斟酌
    亦不足影響判決基礎之意見，即與漏未斟酌不符，不得據以前開規定作為再審理
    由。復按民事訴訟法第四百九十六條第一項第一款所謂「適用法規顯有錯誤」，
    係指確定判決就事實審法院所認定之事實為法律上之判斷時有適用法規顯然錯誤
    之情形而言，自不及於事實審法院認定事實錯誤、或就當事人提出之事實及聲明
    之證據疏於調查等項，上開雖得據為上訴理由，惟此與「適用法規顯有錯誤」之
    情形不同，尚不得據此提起再審之訴，此觀最高法院七十一年度台再字第三０號
    、八十年度台再字第六四號判例意旨自明。又所謂適用法規顯有錯誤，必以確定
    判決所適用之法規「顯然」不合於法律規定，或與司法院現尚有效及大法官會議
    之解釋或判例而言，若確定判決於適用判例等規定時，已說明其適用之理由及依
    據，而該說明復無明顯違反該判例之旨趣時，當事人即不得以該確定判決所適用
    之判例與其主觀對該判例之解釋不同，即遽認原確定判決有適用法規顯有錯誤之
    再審事由，亦有最高法院六十年度台再字第一七０號判例要旨可參。查原再審判
    決，係對照民事訴訟法第四百九十六條第一項第九、十款規定，認為前開規定將
    證物及證人證言部分分別規定為不同之再審事由，因而認為同法第四百三十六條
    之七所謂之「證物」，係指證書或與之效用相同之物件及勘驗物而言，並不包括
    證人之證言，則原確定判決法院縱未依再審原告聲請訊問證人李煌泰，因證人之
    證言既非證物，亦與民事訴訟法第四百三十六條之七規定不符，亦即認為再審原
    告並不得以該條規定作為提起再審之訴等情，業已說明其依據及理由，而該說明
    復無明顯違反法規或現行有效之判例、解釋，而再審原告亦未說明原再審判決此
    部分論斷就有何顯然違背法規之情事，從而再審原告主張原再審判決此部分論斷
    係違背法規云云，亦顯不足採。再審原告雖另以證人李煌泰於原再審判決程序中
    證述內容有瑕疵為由，而主張其所測繪之複丈成果圖確屬有誤，是本件原第一、
    二審判決所據之新竹市地政事務所之複丈成果圖即不足採云云；惟基於前述，原
    再審判決係認為再審原告之主張並未符合民事訴訟法第四百三十六條之七所稱「
    就足影響於裁判之重要證物漏未斟酌」之再審事由，以致並未回復原來之訴訟程
    序，而未能就證人李煌泰於原再審判決程序中所為之證述加以審酌，亦即無從由
    證人李煌泰之證述進而論究本院八十三年度簡上字第六九號所據以認定之新竹市
    地政事務所複丈成果圖是否有誤，而再審原告在本件仍未就原再審判決之此部分
    未予審酌證人李煌泰之證述究竟符合何規定之再審事由，從而再審原告此部分主
    張亦顯無理由。
四、再審原告又以原再審判決未審酌其所提出之土地標示變更結果通知書、前台灣省
    地政處土地測量局所測繪之鑑定圖等重要證物，另就再審原告所主張未登道路面
    積減少原因之爭點及提出之重要證物亦漏未加以審酌，亦認有就足以影響裁判之
    重要證物漏未斟酌之再審事由云云。惟基於前述，原再審判決係認再審原告於該
    事件提起再審之訴之主張，與民事訴訟法第四百三十六條之七規定「就本案足生
    影響裁判之重要證物漏未斟酌」之再審規定不符，亦即認再審原告於該事件並無
    再審理由，從而未就兩造間確定界址事件之實體攻擊防禦方法所提出之證據為審
    酌（此係認符合再審理由後始進行之程序），則再審原告主張原再審判決有就足
    生影響裁判之重要證物漏未斟酌之再審事由云云，即顯不足採。又再審原告雖認
    原再審判決此部分之認定顯然違反法規云云，惟經核亦顯無理由，茲分別論述如
    下：
（一）再審原告主張原再審判決就其主張土地標示變更結果通知書等並不符合民事訴
      訟法第四百三十六條之七規定之再審事由部分：再審原告雖主張其共有之前開
      一八五之七地號土地與再審被告共有之前開一七二地號土地，經依原舊地籍圖
      線即再審原告於原再審聲明第二項所列界址重測後，前開一八五之七地號土地
      多出八五˙七平方公尺，係因與再審原告所有另二筆土地即一八五之八、一八
      五之九等地號土地一併重測，而重測後該一八五之八、一八五之九地號土地面
      積共減少八三˙四五平方公尺，亦即一八五之七號土地面積之增加，應係因此
      所致；再審原告就此點已於本院八十三年度簡上字第六九號事件中提出同段一
      八五之八、一八五之九地號土地之地籍圖謄本及新竹市政府地籍圖重測土地標
      示變更結果通知書（編號二四二）等證物，而原再審判決未詳加探求，遽謂本
      院八十三年度簡上字第六九號判決已斟酌上開證物云云。惟查本院八十三年度
      簡上字第六九號判決於判決理由欄第三項業已論述：「˙˙˙˙本件經本院囑
      託新竹市地政事務所就兩造所指界址為現場測量，作成土地複丈成果圖，茲依
      該複丈成果圖所示審核結果而論，若以上訴人（即再審原告）所指之重測後界
      址觀之（即附圖（一）Ｇ、Ｈ、Ｉ、Ｊ、Ｋ點連接虛線所示），則位於第一七
      二之二地號南側之未登記道路土地，其兩側寬度，由原來之四點五公尺縮為二
      點零公尺（附圖（一）Ｌ、Ｍ點間之距離），及三點九公尺縮為一點三公尺（
      附圖（一）Ｎ、Ｏ點間之距離），參照附圖（二）之重測前之寬度，顯有縮小
      ；又上訴人所有之第一八五之七地號土地面積則由重測前之二三八五平方公尺
      增為二四九五點五平方公尺，增加一一０點五平方公尺。由此顯見重測後系爭
      土地界址，顯有向南偏移之情形；若以被上訴人（即再審被告）所指界址觀之
      ˙˙˙˙則上訴人所有第一八五之七地號土地面積只增加二八點二二平方公尺
      ，且其南側被上訴人所有之第一七二之二地號土地界址，亦將隨之往北側移，
      較符合土地使用現況。此有新竹市地政事務所土地複丈成果圖在卷可參˙˙˙
      ˙為避免重測後土地位置變動過大而生糾紛，本院再衡諸道路寬度縮減損及公
      益，仍應核以附圖（一）Ａ、Ｂ、Ｃ、Ｄ、Ｅ、Ｆ點所示之虛線連線˙˙˙˙
      」；而第五項亦論述：「本件兩造系爭土地界址，雖經新竹市地政事務所重測
      ，惟該重測結果與事實尚有差距」，足見本院八十三年度簡上字第六九號判決
      業已依據兩造所提各項證據，詳述其審酌再審原告所有系爭土地Ａ面積增加之
      理由，甚且於判決理由欄第六點表明「至於兩造所提其他攻擊、防禦方法及聲
      請調查之證據，因與本件基礎事實之認定無涉，自毋庸加以審酌，併此敘明」
      等語，從而原再審判決認本院八十三年度簡上字第六九號民事判決已就再審原
      告於原審提出之上開一八五之八、一八五之九地號土地之地籍圖謄本及前開重
      測土地標示變更結果通知書等加以斟酌，而無再審原告所指就足影響裁判之重
      要證物漏未斟酌之情事等情，經核並無顯然違反法規情事，且再審原告亦未具
      體表明原再審判決就此部分之論斷究竟有何違背法規情事（違反何規定、判例
      或解釋），是其此部分主張即顯無理由。
（二）再審原告主張原再審判決就其主張未登道路之爭點及所提證據並不符合民事訴
      訟法第四百三十六條之七規定之再審事由部分：再審原告固主張所謂未登道路
      ，亦即重測前地籍圖謄本中就前開一七二之二地號與一七二之三地號土地間之
      空白部分；而未登道路兩側寬度之減少，係因其部分被劃入富山重劃區所致，
      故未登道路面積之減少，乃該道路南側部分面積減少所致，此業據再審原告提
      出富山重劃區重劃前藍圖及一八五之八、一八五之九地號土地之地籍圖謄本可
      證，惟本院八十三年度再簡上字第六九號判決竟漏未審酌上開重要證物，而原
      再審判決卻謂此與民事訴訟法第四百三十六之七規定不符，自屬違法云云。查
      本院八十三年度簡上字第六九號判決已詳列再審原告就此部分主張之事實及理
      由，此觀該判決事實欄上訴人（即再審原告）部分陳述第一、七、八、十、十
      一、十八項之記載即明；而該判決亦於理由欄第三項中謂：「惟查：本件經本
      院囑託新竹市地政事務所就兩造所指界址為現場測量，作成土地複丈成果圖，
      茲依該複丈成果圖所示審核結果而論，若以上訴人所指之重測後之界址觀之，
      ˙˙˙˙則位於第一七二之二地號南側之未登記道路土地，其兩側寬度，由原
      來之四點五公尺縮為二點零公尺˙˙˙˙及三點九公尺縮為一點三公尺˙˙˙
      ˙參照附圖二之重測前之寬度，顯有縮小」等語，並以之與前開所述認再審原
      告所有前開一八五之七地號土地面積增加之原因綜合判斷，並認：「若以上訴
      人所主張之界址位置，則一七二之二土地部分在現有道路之上，此並有台灣省
      土地測量局鑑定圖可稽，顯非合理」，另認「˙˙˙˙是本件兩造間之界址，
      原審為避免重測後土地位置變動過大而生糾紛，本院再衡諸道路寬度縮減損及
      公益，仍應以附圖一Ａ、Ｂ、Ｃ、Ｄ、Ｅ、Ｆ點所示之虛線連線為被上訴人˙
      ˙˙˙與上訴人˙˙˙˙土地之界址」等語，已將原審判斷兩造間界址所在之
      理由暨證據取捨之依據說明（見該判決第九頁背面），復參照該判決理由欄第
      六點所述，而認定前開判決並無再審原告所主張就重要證物漏未斟酌之情形，
      而原再審判決此部分認本院八十三年度簡上字第六九號民事判決業已斟酌再審
      原告所提出之前開證據，而作出上開認定，並未符合民事訴訴法第四百三十六
      之七所定之再審事由等情，經核亦無任何違反法規情事，而再審原告亦未具體
      表明原再審判決就此部分之論斷究竟有何違背法規情事（違反何規定、判例或
      解釋），是其此部分主張亦顯無理由。
（三）再審原告復主張其於原再審判決程序中即主張本院八十三年度簡上字第六九號
      民事判決有漏未斟酌前台灣省地政處土地測量局所製作鑑定圖之重要證物，惟
      原再審判決卻認為並不符合民事訴訟法第四百三十六之七所定之再審事由，自
      屬違法云云。查本院八十三年度簡上字第六九號民事判決，業就何以採納新竹
      市地政事務所鑑測之結果，而不採重測之結果（含前台灣省地政處土地測量局
      之鑑定結果），業已詳為說明其理由，並說明審酌考量之因素，亦即就證據取
      捨之依據亦有表明，從而原再審判決認為再審原告此部分主張亦不符合民事訴
      訟法第四百三十六之七所定之再審事由等情，經核亦無違背法規之情事，而再
      審原告亦未具體表明原再審判決就此部分之論斷究竟有何違背法規情事（違反
      何規定、判例或解釋），是其此部分主張亦顯無理由。至再審原告又以原再審
      判決程序中，依據內政部土地測量局所函覆之八十九年四月十一日八九地測二
      字第四九三七號公函，足證Ｑ８圖根點之位置，於重測前在未登道路土地上，
      重測後被劃入富山重劃區道路範圍內，係因該道路之南側有部分被劃入富山重
      劃區，而原再審判決就此卻漏未審酌云云；惟基於前述，原再審判決係認再審
      原告於該事件提起之再審之訴所主張與民事訴訟法第四百三十六條之七規定「
      就本案足生影響裁判之重要證物漏未斟酌」之再審規定不符，亦即認再審原告
      於該事件並無再審理由，根本未就兩造間確定界址事件之實體攻擊防禦方法所
      提出之證據為審酌，而查前開內政部土地測量局之公函，係原再審判決程序中
      經調查所得，惟因原再審判決就該再審事件，並未進入本案實體有無理由審究
      之階段，從而原再審判決就此項證據未予審酌，亦與民事訴訟法第四百三十六
      之七規定之再審事由不符，從而再審原告此部分主張亦屬顯無理由。
五、綜上所述，原再審判決因僅認定再審原告並無再審理由而駁回其再審之訴，並未
    就本案實體有無理由部分為論究，自與民事訴訟法第四百三十六條之七「就本案
    足生影響裁判之重要證物漏未斟酌」之再審事由不符，從而再審原告依據該規定
    提起再審，自屬無據，應予駁回。又再審原告雖另以原再審判決之前開論斷係屬
    違法云云，惟經逐項審核，原再審判決之各項論斷亦無明顯違背法規情事，而再
    審原告復未具體表明原再審判決究竟有何違反法規、判例、解釋之情形，其此部
    分主張亦顯不足採。從而再審原告就原再審判決提起本件再審之訴，即顯無理由
    。又本件既無再審事由，本院自無庸進一步就再審原告所指各項證據與本案實體
    爭點之關係及本院八十三年度簡上字第六九號認定之結果是否正確加以審究。從
    而，再審原告提起本件再審之訴，請求廢棄本院八十五年度再簡上字第一號、八
    十二年度竹簡字第三五五號、八十三年度簡上字第六九號（除主文第一項外）之
    確定判決，進而確定再審原告共有之前開一八五之七地號土地（重測後為新竹市
    ○○段一四０地號）與再審被告共有之前開一七二地號土地（重測後為虎林段一
    三六地號），其界址為如附圖重測前地籍圖謄本所標示兩地號間之實線，即屬顯
    無理由，爰依民事訴訟法第五百零二條第二項規定，不經言詞辯論，以判決駁回
    之。
六、據上論結，本件再審之訴為顯無理由，依民事訴訟法第五百零二條第二項、第七
    十八條，判決如主文。
中      華      民      國    九十二    年      二      月    二十七    日
                                  臺灣新竹地方法院民事第一庭
~B審判長法官  李承訓
~B法      官  謝永昌
~B法      官  黃美文
右為正本係照原本作成。
不得上訴。
~B法院書記官  吳玉蘭
中      華      民      國    九十二    年      三      月      三      日


司法院資訊處製作；財團法人民間司法改革基金會備份。
